臺灣新北地方法院刑事判決
111年度金訴字第595號
聲  請  人  臺灣新北地方檢察署檢察官
被      告  吳世偉


上列被告因洗錢防制法等案件，經檢察官提起公訴（110年度偵
字第41226號），本院認不宜以簡易判決處刑（原案號：111年度
金簡字第265號），改依通常程序審理，判決如下：
    主  文
本件公訴不受理。
    理  由
一、聲請簡易判決處刑意旨係以：被告吳世偉得預見將金融機構帳
    戶之存摺、提款卡及密碼交予他人使用，可能作為幫助詐欺
    集團收取不法所得之用，而對所提供之帳戶可能因而幫助他
    人從事詐欺不法犯罪，並可能掩飾、隱匿洗錢防制法第3條
    第2款所列之特定犯罪所得之去向等皆有預見，仍不違背其
    本意，基於幫助詐欺及洗錢之不確定故意，於民國110年3月
    間某日，在新北市中和區其所經營之娃娃機店，將其名下中
    國信託銀行萬華分行帳號000000000000號帳戶、提款卡及密
    碼提供予某詐欺集團成員。嗣該詐欺集團成員收受其所提供
    之帳戶後，即意圖為自己不法之所有，基於詐欺取財之犯意
    ，以暱稱「思琪」於110年1月20日，在臉書社群網站結識吳
    孟縉後，即向吳孟縉佯稱:有賺錢之機會，且穩賺不賠云云
    ，致吳孟縉陷於錯誤，遂加入對方所提供WTC(https://bata
    l.wtcetn.com/)財務顧問網站之會員及WTC客服之通訊軟體L
    INE群組，並由暱稱「陳威廷」在LINE群組帶領吳孟縉進行
    線上投資操作，再由「陳威廷」陸續佯以:操作出狀況致資
    金被卡住、須支付服務費始能自上開投資網站將獲利領出、
    操作成功而須支付服務費、欲提領之獲利金額過高而需支付
    保證金、提領獲利金額需先行繳納稅金等為由要求吳孟縉匯
    款至吳世偉上開帳戶內，吳孟縉遂於110年3月25日匯款新臺
    幣(下同)26萬4,000元至上開帳戶內。嗣吳孟縉於110年4月5
    日發現其會員帳號遭鎖定，吳世偉及WTC客服人員、「陳威
    廷」在LINE中均未回應吳孟縉，吳孟縉始悉受騙。因認被告
    係犯刑法第30條第1項、第339條第1項、洗錢防制法第14條
    第1項之幫助詐欺取財罪及幫助洗錢罪嫌等語。
二、按已經提起公訴或自訴之案件，在同一法院重行起訴者，應
    諭知不受理之判決，並得不經言詞辯論為之，刑事訴訟法第
    303條第2款、第307條分別定有明文。所謂「同一案件」，
    乃指前後案件之被告及犯罪事實俱相同者而言，既經合法提
    起公訴或自訴發生訴訟繫屬，即成為法院審判之對象，而須
    依刑事訴訟程序，以裁判確定其具體刑罰權之有無及範圍，
    自不容許重複起訴，檢察官就同一事實無論其為先後兩次起
    訴或在一個起訴書內重複追訴，法院均應依刑事訴訟法第
    303條第2款就重行起訴之同一事實部分諭知不受理之判決，
    以免法院對僅有同一刑罰權之案件，先後為重複之裁判，或
    更使被告遭受二重處罰之危險，此為刑事訴訟法上「一事不
    再理原則」。又所稱「同一案件」包含事實上及法律上同一
    案件，舉凡自然行為事實相同、基本社會事實相同（例如加
    重結果犯、加重條件犯等）、實質上一罪（例如吸收犯、接
    續犯、集合犯、結合犯等）、裁判上一罪（例如想像競合犯
    等）之案件均屬之。合先說明。
三、經查：
　㈠被告吳世偉可預見若將金融機構帳戶之存摺、提款卡與密碼
    出售、出租或提供他人使用，可能因此供不法詐騙份子用以
    詐使他人將款項匯入後，再加以提領之用，因而幫助他人從
    事詐欺取財犯罪，並因此產生遮斷金流以逃避國家追訴、處
    罰之效果，且縱令發生亦不違背其本意，竟仍基於幫助他人
    詐欺取財以及幫助他人掩飾特定犯罪所得去向之不確定故意
    ，於民國110年3月23日上午11時許，在新北市○○區○○路000
    號1樓之娃娃機店前，將其所申辦之國泰世華商業銀行帳號0
    00000000000號帳戶（下稱國泰銀行帳戶）、中國信託商業
    銀行帳號000000000000號帳戶（下稱中信銀行帳戶）之存摺
    、提款卡、密碼，交付予真實姓名年籍不詳之詐欺集團成員
    使用。嗣該詐欺集團成員取得上開帳戶之存摺、提款卡（含
    密碼）後，即共同意圖為自己不法之所有，基於詐欺取財之
    犯意聯絡，於如附表所示之詐欺時間，向如附表所示之蔡綵
    晨佯稱如附表所示之詐欺內容，致其陷於錯誤，而依該詐欺
    集團成員指示，於如附表所示之匯款時間，將如附表所示之
    金額匯至如附表所示之帳戶內，旋遭詐欺集團成員提領一空
    ，嗣蔡綵晨事後發覺受騙，報警處理，始循線查悉上情等情
    ，業經臺灣新北地方檢察署（下稱新北地檢署）檢察官以11
    0年度偵字第36615號提起公訴，並由本院於111年3月29日繫
    屬，現由本院以111年金訴字第505號案件審理中（下稱前案
    ）等情，此有前開起訴書、臺灣高等法院被告前案紀錄表各
    1份附卷可稽。
　㈡本案被告涉嫌幫助詐欺取財、幫助洗錢之事實，與前案業經
    檢察官提起公訴並繫屬之事實，係被告於同一時、地同時將
    其所申辦之國泰銀行帳戶、中信銀行帳戶交付予同一詐欺集
    團成員之行為，此部分業據被告於偵查中供述在卷（見110
    年度他字第3597號詐欺卷二第108頁背面），顯見被告同時
    交付前開國泰銀行帳戶、中信銀行帳戶予該詐欺集團成員之
    單一幫助行為，使該詐欺集團分別詐騙前案之告訴人蔡綵晨
    及本案告訴人吳孟縉，前案與本案之被害人雖不同、匯款帳
    戶不同，然其屬一行為觸犯數罪名之想像競合犯，屬裁判上
    一罪之同一案件，則聲請人就被告同一幫助詐欺取財、幫助
    洗錢之犯行，復向本院聲請簡易判決處刑並於111年4月8日
    繫屬於本院，此有臺灣新北地方檢察署111年4月8日新北檢
    錫翔110偵41226字第1119027316號函上本院收狀戳可憑（見
    本院111金簡字第265號卷），由於聲請簡易判決處刑與起訴
    具同一效力，是本案顯係就已提起公訴之案件重行起訴，揆
    諸前述，爰不經言詞辯論，逕就本案為不受理之判決。
四、依刑事訴訟法第452條、第303條第2款、第307條，判決如主
    文。
中　　華　　民　　國　　111 　年　　4 　　月　　15  　日
                  刑事第二十七庭　審判長法　官  張誌洋
　
　　　　　　　　　　　　　　　　　　　　法　官  莊婷羽
　
　　　　　　　　　　　　　　　　　　　　法　官  陳明珠
　　　　　　　　　　　　　　　　　　　　
如不服本判決，應於判決送達後20日內敘明上訴理由，向本院提
出上訴狀，上訴於臺灣高等法院。其未敘述上訴理由者，應於上
訴期間屆滿後20日內向本院補提理由書(均須按他造當事人之人
數附繕本)「切勿逕送上級法院」。
                                        書記官  林有象
中　　華　　民　　國　　111 　年　　4 　　月　　19　　日

附表：
編號 告訴人 被害人 詐騙時間及方式 匯款時間 匯款地點 匯款金額 （新臺幣）  匯入帳戶 1 蔡綵晨(告訴人) 詐欺集團成員於110年3月16日起，以通訊軟體Instagram暱稱「林業成」，與蔡綵晨聯繫佯稱：可投資虛擬貨幣獲利云云。 110年3月24日10時27分許 在不詳地點，以網路銀行轉帳之方式 2萬元  被告之國泰銀行帳號000000000000號帳戶    110年3月24日19時43分許 在不詳地點之統一便利商店，以ATM轉帳之方式 2萬元      110年3月27日19時50分許 在不詳地點，以ATM轉帳之方式 3萬元      110年3月28日11時32分許 在不詳地點，以網路銀行轉帳之方式 2萬元      110年3月28日21時14分許 在不詳地點之統一便利商店，以ATM轉帳之方式 3萬元